【裁判字號】    98,訴,2805
【裁判日期】    991208
【裁判案由】    侵權行為損害賠償
【裁判全文】
臺灣板橋地方法院民事判決              98年度訴字第2805號
原      告  林采蓉
訴訟代理人  董家豪律師
被      告  涂旻杉
訴訟代理人  舒正本律師
複  代理人  王俊權律師
上列當事人間請求侵權行為損害賠償事件，本院於民國99年11月
24日言詞辯論終結，判決如下：
    主      文
被告應給付原告新臺幣貳拾壹萬肆仟伍佰柒拾伍元，及自民國九
十八年十二月八日起至清償日止，按週年利率百分之五計算之利
息。
原告其餘之訴駁回。
訴訟費用由被告負擔百分之十五，餘由原告負擔。
本判決第一項得假執行。但被告如以新臺幣貳拾壹萬肆仟伍佰柒
拾伍元為原告預供擔保，得免為假執行。
原告其餘假執行之聲請駁回。
    事實及理由
一、原告主張：緣被告於民國97年11月24日晚間6 時35分許，騎
    乘車號LE6-580 號重型機車（下稱機車），沿臺北縣蘆洲市
    ○○街194 巷往長安街方向行駛，於行經該巷與長安街之交
    岔路口，本應注意車前狀況，並隨時採取必要之安全措施，
    及支線道車輛應暫停讓幹線道車先行，而當時雖為夜間，然
    行車狀況皆屬良好，詎被告竟疏於注意，騎乘機車至上開交
    岔路口時，未暫停確認幹線道兩側有無來車即冒然前進，致
    撞擊原告騎乘車號259-QCY 號輕型機車（下或稱原告機車）
    ，原告因而受有頸肩部扭挫傷、腰背部扭傷、四肢多處擦挫
    傷、創傷後症候群及右手背、右腳踝、左膝蓋擦傷並黑色素
    沉澱之傷害。而被告過失傷害犯行，經臺灣板橋地方法院檢
    察署（下稱板橋地檢署）檢察官以98年度偵字第12586 號案
    件（下稱相關刑案偵查）提起公訴，經本院刑事庭以98年度
    交易字第351號案件（下稱相關刑案）判處有期徒刑2月，並
    於嗣後確定在案。原告爰依民法第184條第1項前段、第191
    條之2 、第193條第1項、第195條第1項前段規定，請求被告
    賠償支出醫療費新臺幣（下同）77,946元、交通費18,845元
    、看護費80,400元、勞動能力減損561,600 元、機車修繕費
    6,500元、非財產上損害1百萬元等語。並聲明：被告應給付
    原告1,745,291 元，並自起訴狀繕本送達翌日起至清償日止
    ，按週年利率5%計算之利息，暨以供擔保為條件之假執行宣
    告。
二、被告則以：
（一）兩造間確曾發生車禍，被告騎乘機車於支線道上，雖未禮
      讓幹線道車輛先行而應負過失責任；惟原告於幹線道上騎
      乘機車，行經無號誌之交岔路口，未注意應減速慢行，作
      隨時停車之準備，亦未注意車前狀況並隨時採取必要之安
      全措施，以致系爭車禍之發生，是原告與有過失，依民法
      第217條規定被告得減輕賠償金額之與有過失情事。
（二）對於被告所提單據之意見：
  １、對附表編號1 、2、3、14、16、19、20馬偕醫院及編號22
      、24、32、38長庚醫院中醫骨傷科等醫療費用被告不爭執
      。
  ２、原告所提馬偕醫院診斷證明書、臺北縣史丹虹托兒所（下
      稱托兒所）在職證明書、家長簡大方出具證明書、看護費
      用收據、計程車費用收據，其上字跡、筆韻均頗為類似，
      應係同一人所為，被告否認該證物之形式及實質真正性。
      關於其中98年2 月23日由馬偕醫院鄭聖于醫師開立之診斷
      證明書，原告前後提出多種版本（分別附於相關刑案偵查
      他字卷第5頁、調字卷第53頁、本院卷第76頁），前揭3份
      診斷證明書開立日期同為98年2月23日；另其中98年8月12
      日由馬偕醫院黃靜雯醫師開立之診斷證明書，查原告前後
      共提出2 種版本（分別附於調字卷第15頁、本院卷第76頁
      ），前揭2份診斷證明書日期亦同為98年8月12日；按理，
      如原告事後申請重新開立診斷證明書，其內容理應相同，
      何以前揭數份診斷證明書之內容迥異，實令被告不解。再
      者，原告請求膠原蛋白之費用，依黃靜雯醫師診斷證明書
      之記載，其僅謂「建議患者另行至醫療用品處購買合適之
      藥品」等情，則其所稱合適之藥品為何，是否已無健保給
      付之其他醫療方式，且原告所自行購買之膠原蛋白等是否
      即為前揭診斷證明所稱之合適藥品，兩者間有何關聯性、
      必要性，均未見說明，從而本件原告請求被告賠償其自行
      購買膠原蛋白等之費用，未見原告提出證明與本件事故有
      何關聯性、必要性，其請求為無理由。
  ３、關於史丹紅托兒所在職證明書，經向內政部兒童局網站、
      臺北縣社會局網站等查詢，雖於臺北縣社會局網站載有其
      立案字號，然依本院所提示原告97年度所得資料為「查無
      此資料」，原告又未提出任何勞保投保薪資或其他領取薪
      資之證明，且該在職證明所載字跡與其他證物之字跡亦頗
      為類似，則被告仍否認該證物之真正。
  ４、原告請求自97年11月26日起至98年1 月31日止之看護費用
      ，然依診斷證明書之記載，其僅記載「建議另請看護或家
      人以免出現生活上的不便或危險」等語，其有必要聘請看
      護之時間為何，則未見原告證明；另如依原告最早提出之
      診斷證明書（相關刑案偵查他字卷第5 頁）其僅謂「目前
      不宜過勞工作，需多靜養，門診續追蹤治療」等語，足見
      並無看護之必要。姑不論看護費用收據是否為真、原告是
      否支出此一費用，其上所載期間僅係「97/11/26-97/12/2
      8 」共33天，然如依原告所提刑事書狀中，其看護費僅11
      天，則其實際聘請看護之天數為何？此亦與前揭診斷證明
      書所載不符。從而，本件原告是否有看護之必要？其有看
      護必要之期間為何？原告是否實際支出看護費用？均有待
      原告提出證明。
  ５、關於勞動能力減損部分，除被告否認在職證明書為真正外
      ，亦否認原告因此傷害共計有12個月無法工作之事實。
  ６、原告所提醫療單據中除上述不爭執之部份外，屬皮膚科、
      美容、耳鼻喉科之費用單據，被告否認該等醫療費用之支
      出與本件受傷害間有關聯性。另原告提出醫療費用單據中
      之證書費用，該證書費用非屬醫療之必要費用，當然應予
      扣除。
  ７、原告所提機車修理費僅為估價單，且被告已經支付原告機
      車修理費用，原告又自承自車禍後並未支付任何機車修理
      費，此部份之請求不應准許。
（三）再者，原告已領取強制保險理賠金額為55,130元，自應予
      以扣除。至於精神上損害賠償之部分，應衡酌雙方當事人
      之身分、地位，被告乃一在學學生，尚依賴家人接濟過活
      ，無過人資力；而原告僅受有皮肉之傷害，且其工作尚未
      能證明，卻請求被告賠償1 百萬元之撫慰金，實屬過高。
（四）是被告聲明：
  １、原告之訴及假執行之聲請均駁回。
  ２、如受不利判決，願供擔保請准免為假執行。
三、原告主張被告於上開時地因駕駛過失發生系爭車禍撞擊原告
    ，致原告因而受有頸肩部扭挫傷、腰背部扭傷、四肢多處擦
    挫傷、創傷後症候群及右手背、右腳踝、左膝蓋擦傷並黑色
    素沉澱之傷害等情事，業據其提出診斷證明書為證，被告對
    其於上開時地駕車發生系爭車禍致原告受傷之情事固不爭執
    ，惟以：原告行經交岔路口未注意車前狀況、減速慢行並作
    隨時停車之準備，就系爭車禍與有過失等情為辯。按汽車行
    至無號誌或號誌故障而無交通指揮人員指揮之交岔路口，支
    線道車應暫停讓幹線道車先行。道路交通安全規則第102 條
    第1項第2款前段定有明文。依交通事故調查報告表（一）、
    （二）所載，系爭車禍發生時當時雖係夜間，惟天氣晴朗、
    有照明光線、無缺陷亦無障礙物、視距良好，當無不能注意
    之情事，詎被告疏未注意，騎乘機車至上開無號誌之交岔路
    口，未暫停確認幹線道兩側有無來車，即冒然前進，致撞擊
    原告而發生車禍，其具有過失，且與原告傷害之結果間具相
    當因果關係，已屬灼然。惟原告騎乘原告機車亦應注意車前
    狀況，並隨時採取必要之安全措施，且其於上開時地之天候
    、光線、視距、路面狀況．．．等客觀狀況與被告相同，無
    不能注意之情事，亦疏未注意上開規定，於系爭車禍發生亦
    不無過咎之處，是被告以原告於本件侵權行為與有過失，進
    而抗辯本件侵權行為非應由被告負完全過失責任等情，並非
    全無依據，原告實與有過失。綜觀上開情節，應認被告、原
    告駕駛汽車分別為肇事主因、次因，應各負75%、25%之過失
    責任。而相關刑案之認定亦適與本院相同，以被告過失傷害
    明確，因而判處有期徒刑2 月確定，此有相關刑案判決附卷
    可稽。故本院斟酌上情，自堪認原告主張之侵權行為事實為
    真實。
四、按因故意或過失，不法侵害他人之權利者，負損害賠償責任
    。汽車、機車或其他非依軌道行駛之動力車輛，在使用中加
    損害於他人者，駕駛人應賠償因此所生之損害。不法侵害他
    人之身體或健康者，對於被害人因此喪失或減少勞動能力或
    增加生活上之需要時，應負損害賠償責任。不法侵害他人之
    身體、健康、名譽、自由、信用、隱私、貞操，或不法侵害
    其他人格法益而情節重大者，被害人雖非財產上之損害，亦
    得請求賠償相當之金額。民法第184條第1項前段、第191 條
    之2 前段、民法第193條第1項、第195條第1項前段分別定有
    明文。被告於上開時地騎乘機車不慎肇事致原告受傷，原告
    請求被告賠償損害，於法洵無不合。惟所請求之金額應否准
    許，茲分述如後：
（一）醫療費用：
  １、原告主張如附表編號1 、2、3、14、16、19、20、22、24
      、32、38所示醫療費用，既據其提出相關醫療單據為證，
      且為被告所不爭執，此為治療其受傷所必要，應予准許。
  ２、如附表編號5 、7、8、11、21、25、27至31、33至37、39
      、40、42、43所示醫療費用，已據原告提出相關醫療單據
      為證，雖被告以：如附表編號5所示醫療費用470元包括馬
      偕醫院精神外科診斷證明書費300 元，如附表編號27所示
      190元中之150元為長庚醫院中醫骨科證明書費用，如附表
      編號42所示醫療費用120 元包括馬偕醫院精神皮膚科診斷
      證明書費100元；至於如附表編號5、7、8、11、25、28至
      31、33至37、39、40、42、43所示則係皮膚科治療費用，
      均未與本件原告受傷具有關連性等情為辯。惟查，原告因
      系爭車禍所受傷勢，於治療初期之97年12月3 日、97年12
      月10日即已赴馬偕醫院皮膚科治療，亦具醫師開立診斷證
      明書為證，足認其因系爭車禍皮膚部位受有傷害，確有赴
      皮膚科治療之必要；又原告因治療系爭車禍所受傷勢，確
      有赴神經外科、皮膚科及中醫骨科治療之必要，其為證明
      受有傷害，亦有請各專科醫師開立診斷證明書之必要，惟
      應以每一必要科別各一次為限，並應以各開科別最高者計
      算，是如附表編號5、27、42 所示全部或一部包括神經外
      科、中醫骨科、皮膚科之診斷證明書費用300元、150元及
      100 元，均自無扣除之必要，是原告此部分之請求亦應全
      部准許。
  ３、至於如附表編號23、41所示醫療費用全為中醫骨科之證明
      書費100 元，如附表編號21所示醫療費用350元中之200元
      為神經外科之證明書費，均與「每一必要科別各一次」原
      則相違，是此部分之費用應予扣除。
  ４、至於如附表編號4 、10所示醫療費用為顏鴻仁診所（家庭
      醫學科）出具，如附表編號6、9、12、13、15、17、18、
      45至70為蘆洲李耳鼻喉科診所出具，如附表編號26則為馬
      偕醫院家庭醫學科所出具，惟原告因系爭車禍所受之傷勢
      ，既已至馬偕醫院神經外科、皮膚科及長庚醫院中醫骨科
      治療，其自無再至馬偕醫院家庭醫學科及家庭醫學科之顏
      鴻仁診所治療之必要，更無至耳鼻喉科治療之必要；雖原
      告以：其赴蘆洲李耳鼻喉科診所實係就皮膚科進行治療等
      語為主張，惟此部分治療除與馬偕醫院皮膚科治療係重複
      外，且依蘆洲李耳鼻喉科診所出具之診斷證明書上已清楚
      載明應診科別為「耳鼻喉」（調字卷第106 頁），雖不知
      何人於該證明書右方以手寫方式記載「皮膚科」，惟此手
      寫記載自無可採信，是原告此部分主張與系爭車禍無相當
      因果關係，自無從准許。
  ５、至於如附表編號71至76所示之醫療費用部分：
    (1)如附表編號72所示知達藥局開立發票（調字卷第116至117
      頁）、73所示發票（調字卷第118 頁）、74所示杏一藥局
      開立發票（調字卷第119 頁）均未記載藥品品名，無從證
      明購買何醫療用品，自無從准許。
    (2)如附表編號71所示康是美藥局開立發票（調字卷第114 至
      115頁），除第1張所示生理食鹽水35元、消毒棉棒5 元、
      透氣膠帶37元、第4張所示之衛生紙99元、第6張所示紗布
      塊30元，上開金額合計206 元外，其餘藥品均難認與系爭
      車禍之治療有關；雖原告以：依馬偕醫院皮膚科黃靜雯醫
      師開立之診斷證明書，曾「建議患者另行至醫療用品處購
      買適合之藥物」等語（本院卷第27頁），是上開藥品費用
      應得請求等語為主張，惟原告並未舉證證明上開藥品即為
      黃靜雯醫師所稱「適合之藥物」，是原告除上開176 元外
      之其餘藥品之主張自無可採。同理，如附表編號75所示之
      醫療費用（調字卷第120 頁）之藥品亦難認與系爭車禍有
      相當因果關係；如附表編號76示之醫療費用中（調字卷第
      121至125頁），除第7張所示優碘棉片等物品合計244元應
      予准許外，第11至13張所示藥品亦難認與系爭車禍有相當
      因果關係，第1 至6、8至10張收據上品名僅泛稱「藥品」
      、「醫護用品」、「清潔用品」，均無法判別實際上係購
      買何物品，自無從准許。
    綜上，原告請求之醫療費用應以15,016元為度，始為允適，
    逾此部分請求則與系爭車禍無相當因果關係，自無從准許。
（二）交通費用：
      原告主張其因本件車禍赴相關醫療院所治療之必要，需以
      計程車為代步工具，合計支出交通費18,845元等情，固據
      其提出計程車收據為證，惟為被告所否認，並以：計程車
      費用收據上字跡、筆韻均頗為類似，應係同一人所為，並
      無法證明真正等情為辯。經查：
  １、被告之上開抗辯，已為原告所否認，經核上開交通費用單
      據，尚難認係出於同一人所為，是自不得僅由被告泛言辯
      稱，即認原告所提之交通費用單據為虛偽。
  ２、惟原告提出如附表編號4 、10所示交通費用為其赴顏鴻仁
      診所而支出，如附表編號6、9、12、13、15、17、18、45
      至70所示為其赴蘆洲李耳鼻喉科診所而支出，如附表編號
      26所示則為其赴馬偕醫院家庭醫學科所支出，然此部分之
      醫療費用既與系爭車禍無涉，理由如前所述，是其支付上
      開交通費用亦無可採。
  ３、至於如附表編號23、41所示固係原告赴長庚醫院所支出，
      惟其於上開2 次至長庚醫院均僅為開立診斷證明書一事，
      而上開診斷證明書之開立並無必要，已如前述；而如附表
      編號44所示交通費用，惟原告並未提出相關醫療費用單據
      為證，難認其當日前往馬偕醫院治療之情事，是此部分醫
      療費用自無從准許。
  ４、扣除上開不准許之部分，原告因治療系爭車禍所受傷害曾
      赴淡水馬偕醫院24次，長庚醫院5次，馬偕醫院3次，應以
      赴上開醫院最低車資為計算標準（即分別以340元、520元
      、530元）即8,100元、2,600元、1,590元，合計12,350元
      ，逾此部分之請求則無從准許。
（三）看護費用：
      原告主張其因系爭車禍受傷，日常生活不能自理，有僱請
      看護之必要，其自97年11月26日至98年1 月31日僱請看護
      照顧，每日看護費用1,200 元，合計80,400元，業據其提
      出診斷證明書、看護費用收據為證（本院卷第93、98頁）
      ，固為被告所否認，惟核上開診斷證明書，足認原告有僱
      請看護之必要，是原告此部分之主張應全部准許。
（四）勞動能力減損：
      原告主張其於系爭車禍發生前，任職於臺北縣私立史丹虹
      托兒所，每月薪資37,200元，另擔任小提琴家教老師每月
      9,600 元，但自97年11月24日發生系爭車禍起至原告98年
      11月23日止合計12個月無法工作，被告應賠償無法工作損
      失561,600 元等情，固據其提出在職證明書、證明書、薪
      資袋及診斷證明書為證（調字院卷第12至14頁、本院卷第
      93頁），惟為被告所否認。經查，依原告所提診斷證明書
      係98年2 月23日出具，至多僅能證明原告至斯時無法工作
      ，即不能工作之期間為3 個月，並無法證明原告無法工作
      之期間長達1 年；再者，原告主張其次托兒所任教，自應
      提出相關扣繳憑單以資證明其此部分薪資收入，惟原告僅
      提出在職證明書，且依本院調取原告財產明細（救字卷第
      4 頁），亦未發現原告有此薪資收入。另原告提出訴外人
      簡大方單方、片面出具之證明書，亦無從證明原告有此收
      入；惟原告於系爭車禍時43歲，自有相當之工作能力，自
      應以勞動基準法規定之最低工資每月17,280元為計算標準
      ，是原告此部分之主張，應以51,840元（17,280×3＝51,
      840）為度，始為允適，逾此部分之請求則無從准許。
（五）原告機車修理費：
      原告主張原告機車因系爭車禍受有損害，需支出6,500 元
      始得修復，業據其提出估價單為證（調字卷第16頁），惟
      為被告所否認，並以：被告已經支付原告機車修理費用等
      語為辯，並提出經原告簽收之收據2 件為證（本院卷第21
      頁）。原告固就其曾於上開收據簽名之情事不為爭執，其
      雖以：當時被告帶了7、8個人，要其趕快在收據上簽名，
      因其會害怕所以才簽名，其不知被告有無修理及支出該等
      修理費用，而系爭車禍迄今其本人均未將原告機車送修等
      情為辯（本院卷第33頁反面），惟為被告所否認，則原告
      既於上開收據簽名，自係承認被告已修復原告機車之行為
      ，是原告於本件再行請求原告機車修理費，自無從准許。
（六）精神慰撫金：
      原告主張其因被告騎車過失無故受傷，精神上自受有極大
      痛苦，為此請求精神慰撫金1 百萬元等語。經查，原告因
      系爭車禍受有頸肩部扭挫傷、腰背部扭傷、四肢多處擦挫
      傷、創傷後症候群及右手背、右腳踝、左膝蓋擦傷並黑色
      素沉澱之傷害，精神上自受有相當之痛苦，故原告請求賠
      償慰撫金，固非無據。惟關於請求之金額，本院審酌原告
      係54年4 月間出生，系爭車禍時43歲，私立大同商業專科
      學校銀行保險科畢業，目前修讀美國協和大學碩士學位，
      應有相當之工作能力，因本件侵權行為致受有傷害，及其
      所受痛苦程度；被告係73年8 月間出生，本件侵權行為時
      24歲，私立北台灣科學技術學院專科進修學校電子工程科
      在學中，97年度薪資所得20萬餘元．．．等情事，以及兩
      造之身分、社會地位、智識水準，及兩造其他實際狀況等
      一切情狀，認原告請求賠償精神慰撫金100 萬元，尚屬過
      高，應核減為20萬元方屬允適。
    綜上，原告因本件車禍所受損害總計為359,606元。
五、惟按損害之發生或擴大，被害人與有過失者，法院得減輕賠
    償金額，或免除之。民法第217條第1項定有明文，此規定係
    按損害之發生或擴大，受害人有過失者，若使加害人全負損
    害賠償之責任，似失諸過酷，應由法院斟酌情形，減輕或免
    除其賠償金額，即受害人有怠於適當之注意，或怠於避免損
    害及減少損害應盡之方法，而有過失者，亦同（見該條立法
    理由）。續查系爭車禍之發生，被告、原告各應負75%、25%
    之過失責任等情，均如前所述，是本院參酌前揭情事，並依
    前開規定認被告、原告各應負前述之過失比例，即減輕被告
    之賠償金額為269,705 元（元以下四捨五入，下同），方不
    致使被告全負損害賠償責任而失之過酷。
六、次按保險人依本法規定給付之保險金，視為加害人或被保險
    人損害賠償之一部分；加害人或被保險人受賠償請求時，得
    扣除之。強制汽車責任保險法第30條定有明文。經查，本件
    原告業已自承因系爭車禍領取強制責任險之保險金55,130元
    等事實（見本院卷第18頁），揆諸首揭說明，即原告於本件
    得請求之賠償應為214,575元。
七、從而，原告本於侵權行為之法律關係，請求被告給付214,57
    5元，及自起訴狀繕本送達之翌日即98年12月8日起至清償日
    止按週年利率5%計算利息之範圍，於法有據，應予准許；逾
    此部分之請求即無理由，應予駁回。
八、本件原告勝訴部分係所命給付之金額未逾50萬元之判決，原
    告雖聲請供擔保請求宣告假執行，不過係促請本院依職權宣
    告，本院依民事訴訟法第389 條第1項第5款之規定，依職權
    宣告假執行；惟被告陳明願供擔保聲請免為假執行，爰酌定
    相當之擔保金額宣告之。至於原告敗訴部分，其假執行之聲
    請即失所附麗，應予駁回。
九、訴訟費用負擔之依據：民事訴訟法第79條。
中    華    民    國    99    年    12    月    8     日
                  民事第二庭法  官  鍾啟煌
以上正本係照原本作成。
如對本判決上訴，須於判決送達後20日內，向本院提出上訴狀，
上訴臺灣高等法院（應按他造人數提出繕本），如委任律師提起
上訴者，應一併繳納上訴審裁判費。
中    華    民    國    99    年    12    月    8     日
                            書記官  張國仁

司法院資訊處製作；財團法人民間司法改革基金會備份。
